【裁判字號】    98,易,354
【裁判日期】    980625
【裁判案由】    傷害等
【裁判全文】
臺灣臺中地方法院刑事判決               98年度易字第354號
公  訴  人  臺灣臺中地方法院檢察署檢察官
被      告  丁○○
                    國民
                      樓送達.
            己○○
                    國民
                      達地址）.
上列被告因傷害等案件，經檢察官提起公訴（97年度調偵字第450號）
，本院判決如下：
    主    文
丁○○對於公務員依法執行職務時施強暴，處有期徒刑月，如
易科罰金，以新臺幣壹仟元折算壹日。
己○○對於公務員依法執行職務時，當場侮辱，累犯，處有期徒
刑月，如易科罰金，以新臺幣壹仟元折算壹日。
    犯罪事實
一、丁○○有違反懲治盜匪條例、賭博等前科（於本件不構成累
    犯）。己○○則有賭博、違反麻醉藥品管制條例、違反槍砲
    彈藥刀械管制條例、違反毒品危害防制條例、妨害自由、偽
    造文書等前科，前曾於86年間因違反槍砲彈藥刀械管制條例
    、麻醉藥品管制條例，經臺灣高雄地方法院以86年訴字第24
    59號判處有期徒刑1年2月確定，以及經臺灣高等法院高雄分
    院以86年上訴字第2449號維持臺灣高雄地方法院86年訴字第
    2545號判處有期徒刑5年6月確定，經定應執行刑為6年6 月
    ；嗣又於88年間因妨害自由、偽造文書等案件經臺灣高雄地
    方法院以88年訴字第21號判處應執行有期徒刑7月確定，上
    開部分經接續執行，於92年3月20日因所短刑期假釋出監，
    並於95年1月25日因縮刑期滿而視為執行完畢。
二、緣丁○○、己○○於民國97年7月9日凌晨1時55分許因搭乘
    計程車糾紛，於臺中市○區○○路201號之「金莎汽車旅館
    」前，與乙○○發生口角，嗣雙方發生肢體衝突及毀損行為
    （丁○○、己○○、乙○○間所涉傷害、毀損等犯行，因撤
    回告訴而由本院另為不受理判決），經臺中市警察局第二分
    局文正派出所（下稱文正派出所）獲報而於當日凌晨2時20
    分許派員警甲○○○前往上揭地點處理，並將丁○○、己○○帶回文正派出所。惟丁○○、己○○於文正派出所前竟拒
    不進入文正派出所接受員警製作筆錄，該所警員丙○○、蔡
    洪仁乃至所外協助甲○○○，欲將丁○○、己○○帶入派出
    所內，詎丁○○、己○○知警員丙○○、蔡洪仁、甲○○○
    係依法執行公務之警員，丁○○竟基於妨害公務之犯意，徒
    手朝欲將之帶入派出所內之丙○○揮拳毆擊，使丙○○受有
    右頸及右肘多處瘀挫傷（此部分未據丙○○提出告訴）並趁
    機跑向路中，經丙○○、蔡洪仁上前追趕後，始將丁○○制
    伏，並連同在一旁之己○○帶回派出所內。嗣文正派出所警
    員丙○○、蔡洪仁、甲○○○欲在所內對丁○○、己○○製
    作筆錄時，己○○明知在場之丙○○、蔡洪仁、甲○○○均
    係執行職務之公務員，竟基於侮辱公務員之犯意，對丙○○
    、戊○○、甲○○○等辱罵：「幹你娘」、「沒『卵葩』（
    台語）」等語，當場辱侮警員丙○○、蔡洪仁、甲○○○。
二、案經臺中市警察局第二分局報告臺灣臺中地方法院檢察署檢
    察官偵查起訴。
    理    由
一、證據能力部分：按被告以外之人（包括證人、鑑定人、告訴
    人、被害人及共同被告等）於審判外之陳述雖不符刑事訴訟
    法第159條之1至之4等4條之規定，而經當事人於審判程序同
    意作為證據，法院審酌該言詞陳述或書面陳述作成時之情況
    ，認為適當者，亦得為證據；當事人、代理人或辯護人於法
    院調查證據時，知有刑事訴訟法第159 條第1項不得為證據
    之情形，而未於言詞辯論終結前聲明異議者，視為有前項之
    同意，同法第159條之5定有明文。立法意旨在於傳聞證據未
    經當事人之反對詰問予以核實，原則上先予排除。惟若當事
    人已放棄反對詰問權，於審判程序中表明同意該等傳聞證據
    可作為證據；或於言詞辯論終結前未聲明異議，基於尊重當
    事人對傳聞證據之處分權，及證據資料愈豐富，愈有助於真
    實發見之理念，且強化言詞辯論主義，使訴訟程序得以順暢
    進行，上開傳聞證據亦均具有證據能力。查檢察官、被告對
    於本案卷內相關證人之證述、文書卷證資料，於本院98年2
    月19日行準備程序中、本院98年6月4日審理中並未就有何於
    刑事訴訟法第159條第1項不得為證據之情形於本院言詞辯論
    終結前聲明異議，且有關本案諸證人之證述、文書卷證資料
    亦經本院於審理期日逐一提示、朗讀，並告以要旨，本院復
    審酌相關證人證述筆錄製成、文書卷證資料取得，並無證據
    顯示有何違背程序規定情事，依據上述之說明，均應具有證
    據能力。
二、訊據被告丁○○、己○○固坦認有於97年7月9日凌晨1時55
    分許因搭乘計程車糾紛，於臺中市○區○○路201號之「金
    莎汽車旅館」前，與乙○○發生口角，嗣雙方發生肢體衝突
    及毀損事件，並坦稱，知道證人丙○○、蔡洪仁、甲○○○
    等人均係依法執行公務之警察等節，惟均矢口否認有公訴人
    所指之上開犯行，被告丁○○辯稱：當時是因為警察要對伊
    上銬，伊就一直往後退，沒有轉頭跑走，也沒有出手毆打員
    警丙○○，伊非至愚之人，豈敢在警察局前毆打警察云云；
    被告己○○則辯稱：伊在警察局因為急著想上廁所，而員警
    又不讓伊上廁所，情急之下才對警察說：「你們都沒有『卵
    葩』（台語）嗎？」，意思是說，員警都不用上廁所嗎？伊
    沒有罵「幹你娘」這句話云云。惟查：
  (一)被告丁○○確實有於上開時、地，徒手朝欲將之帶入派出所
    製作筆錄之員警丙○○揮拳毆打一節，業據被害人即證人丙○○於偵訊、審理中到庭結證明確，核與在場目睹之另員警
    即證人蔡洪仁於偵訊、本院審理中具結證述情節大致相符，
    並有證人丙○○之診斷證明書、傷勢相片在卷可佐，衡諸證
    人丙○○、蔡洪仁與被告丁○○素不相識，並無仇隙，自無
    枉辭誣陷被告丁○○之理，是被告上開所辯，自無可採。
  (二)而被告己○○亦確實於上開時間於文正派出所內對在場員警
    咆哮稱：「幹你娘」、「沒『卵葩』」（台語）等語一節，
    亦據證人丙○○、蔡洪仁於偵訊中結證明確，復經證人丙○○、蔡洪仁、甲○○○於本院審理中到庭結證屬實，加以證
    人丙○○、蔡洪仁、甲○○○等人本係執行職務之公務員，
    係因處理被告丁○○、己○○與乙○○間之糾紛而負責對被
    告己○○進行訊問，與被告己○○本不相識而素無怨隙，自
    無羅織被告己○○罪名之理；況上開三名證人於本院審理中
    業經本院隔離訊問，經互核該三人之證述內容，均證稱被告
    己○○確實有口出：「幹你娘」、「沒『卵葩』」等語，則
    被告己○○辯稱：沒有這樣說云云，顯屬無稽，不足為採。
    而「幹你娘」一詞於字意上乃係「與他方之母親（直系血親
    尊親屬）發生性關係」，依一般通俗之認知，確實係用以貶
    抑他人人格價值之粗鄙言語；又「沒『卵葩』」一詞於字意
    上則係「男人沒有生殖器」，依一般通俗之認知，乃係用以
    嘲笑他人沒有肩膀、沒有擔當之用語，二者在語意上均有侮
    辱他人之意思，乃屬公知之常識。則被告己○○口出該等言
    語，確實已屬侮辱他人之行為無誤。被告己○○雖辯稱：當
    時是因為尿急才用「沒『卵葩』」之語句問員警：「都不用
    上廁所嗎？」云云，惟此等說詞與一般有正常常識成年人之
    認知顯然有相當大之落差，依吾人之日常生活經驗，並未曾
    聽聞有以此等方式質問他人「不用上廁所嗎？」，所辯顯係
    事後矯飾卸責之詞，不足採認。
  (三)是綜上所述，被告丁○○上開對於公務員依法執行職務時，
    施強暴之犯行，以及被告己○○於公務員依法執行職務時，
    當場侮辱之犯行，均屬事證明確，堪為認定，應依法論科。
三、核被告丁○○所為，係犯刑法第135條第1項之對於執行職務
    公務員施強暴罪；被告己○○所為，則係犯同法第140條第1
    項之侮辱公務員罪。又被告己○○有賭博、違反麻醉藥品管
    制條例、違反槍砲彈藥刀械管制條例、違反毒品危害防制條
    例、妨害自由、偽造文書等前科，前曾於86年間因違反槍砲
    彈藥刀械管制條例、麻醉藥品管制條例，經臺灣高雄地方法
    院以86年訴字第24 59號判處有期徒刑1年2月確定，以及經
    臺灣高等法院高雄分院以86年上訴字第2449號維持臺灣高雄
    地方法院86年訴字第2545號判處有期徒刑5年6月確定，經定
    應執行刑為6年6月；嗣又於88 年間因妨害自由、偽造文書
    等案件經臺灣高雄地方法院以88 年訴字第21號判處應執行
    有期徒刑7月確定，上開部分經接續執行，於92年3月20日因
    所短刑期假釋出監，並於95年1 月25日因縮刑期滿而視為執
    行完畢，其受有期徒刑之執行完畢，5年以內再犯本件有期
    徒刑以上之罪，為累犯，應依刑法第47條第1項之規定，加
    重其刑。爰審酌被告二人於公務員執行職務之場合，以暴力
    、言語之方式妨害公務、辱罵公務員，顯示其等具視公權力
    為無物之強烈違法意識，且犯後均否認犯行，猶飾詞狡辯，
    毫無悔意，並斟酌其等犯罪之動機、手段以及所生損害等一
    切情狀，分別對被告丁○○、己○○量處如主文所示之刑，
    並諭知易科罰金之折算標準，以示懲儆。
據上論斷，應依刑事訴訟法第299條第1項前段，刑法第135條第1
項、第140條第1項前段、第55條、第41條第1項前段，刑法施行
法第1條之1第1項、第2項前段，判決如主文。
中    華    民    國    98    年    6     月    25    日
                  刑事第十四庭  法  官  林學晴
以上正本證明與原本無異。
如不服本判決應於收受判決後10日內向本院提出上訴書狀，並應
敘述具體理由；其未敘述上訴理由者，應於上訴期間屆滿後20日
內向本院補提理由書（均須按他造當事人之人數附繕本）「切勿
逕送上級法院」。
                                書記官  簡雅文
中    華    民    國    98    年    6     月    25    日
附錄論罪科刑法條
中華民國刑法第135條
（妨害公務執行及職務強制罪）
對於公務員依法執行職務時，施強暴脅迫者，處3年以下有期徒
刑、拘役或3百元以下罰金。
意圖使公務員執行一定之職務或妨害其依法執行一定之職務或使
公務員辭職，而施強暴脅迫者，亦同。
犯前二項之罪，因而致公務員於死者，處無期徒刑或7年以上有
期徒刑；致重傷者，處3年以上、10年以下有期徒刑。
中華民國刑法第140條
（侮辱公務員公署罪）
於公務員依法執行職務時，當場侮辱，或對於其依法執行之職務
公然侮辱者，處6月以下有期徒刑、拘役或1百元以下罰金。
對於公署公然侮辱者亦同。


司法院資訊處製作；財團法人民間司法改革基金會備份。
